【裁判字號】    97,簡上,507
【裁判日期】    971125
【裁判案由】    侮辱罪
【裁判全文】
臺灣桃園地方法院刑事判決               97年簡上字第507號
上  訴  人
即  被  告  丙○○
上列上訴人即被告因侮辱案件，不服本院於民國97年5 月19日所
為之96年桃簡字第3075號第一審簡易判決（聲請簡易判決處刑案
號：96年偵字第7935號），提起上訴，本院管轄第二審合議庭判
決如下：
    主  文
上訴駁回。
    事  實
一、丙○○因其子蔡泓霖與對街鄰居，即居住在桃園縣八德市○○街48號之乙○○有刑案糾紛及其家人甲○○素有嫌隙，竟
    基於公然侮辱乙○○、甲○○名譽之故意，於民國96年2 月
    14日晚上9 時45分許在桃園縣八德市○○街48號住宅門口前
    公眾得共見共聞之場所，公然辱罵甲○○、乙○○：「幹你
    娘、賽你娘」等粗鄙之言詞，足以貶損乙○○、甲○○於社
    會上之人格評價。
二、案經甲○○訴請桃園縣政府警察局八德分局報請臺灣桃園地
    方法院檢察署檢察官偵辦，暨乙○○訴由該署檢察官偵查後
    聲請簡易判決處刑。
    理  由
壹、證據能力部分：
    被告以外之人於審判外之陳述，雖不符刑事訴訟法第一百五
    十九條之一至第一百五十九條之四之規定，而經當事人於審
    判程序同意作為證據，法院審酌該言詞陳述或書面陳述作成
    時之情況，認為適當者，亦得為證據；當事人、代理人或辯
    護人於法院調查證據時，知有刑事訴訟法第一百五十九條第
    一項不得為證據之情形，而未於言詞辯論終結前聲明異議者
    ，視為有前項之同意，刑事訴訟法第一百五十九條之五定有
    明文。經查，公訴人及被告丙○○就本件作為認定事實所引
    用之相關供述證據，均未於言詞辯論終結前聲明異議，又本
    院審酌各該證據作成之客觀條件及環境認為適當，亦查無其
    他違法不實之情事，復無顯不可信之情況，依前揭規定，即
    應認有證據能力。至其餘資以認定被告犯罪事實之非供述證
    據，亦查無有何違反法定程序取得之情形，均認具有證據能
    力，合先敘明。
貳、認定犯罪事實所憑證據及理由：
一、訊據被告丙○○固不否認於上揭時地有口出「幹你娘、賽你
    娘」等粗鄙之言詞，惟矢口否認有公然侮辱之犯行，辯稱：
    當天有喝酒，所以在門口罵兒子云云。惟查：
  (一)被告於本院審理時業已供承有口出三字經，核與證人即告訴
    人甲○○於警詢、偵查中證述相符，堪認被告上開自白與事
    實相符。
  (二)雖被告以上開情詞置辯，然被告於警詢時供稱：96年2 月14
    日沒有與告訴人爭吵，會到告訴人家拜訪是因為年到了（見
    偵查卷第6 頁），於偵查及本院審理時則改稱：因為我兒子
    的官司，我是在門口罵我兒子云云，是其前後所辯不一，已
    難令人採信。且衡諸常情，被告如確係在責罵其子，何以不
    在屋內為之，而要特地走到屋外門口，益徵其所辯係卸責之
    詞，不足採信。又被告於本院行準備程序時供稱：案發那一
    天我記得我有去敲乙○○的家，我要跟他講我兒子的事等語
    ，足見被告辱罵之對象確係告訴人無訛，被告所辯責罵其子
    云云，不足採信。
  (三)按刑法分則中所謂「公然」，指以不特定人或多數人得以共
    見共聞之狀況為已足，而公然侮辱罪，只須侮辱行為足使不
    特定人或多數人得以共見共聞，即行成立（司法院院字第二
    ○三三號、院字第二一七九號解釋參照）。觀諸被告丙○○
    供稱是在我家門口罵等語，而被告住處門口外之道路係不特
    定人皆可自由往來，要屬不特定人皆可出入得共見共聞之場
    所無訛。又被告所罵之「幹你娘」、「賽你娘」等語，依社
    會通念，均為輕蔑、貶損他人社會上之人格評價，使人難堪
    之詞，顯屬侮辱之言語。被告以上揭足以貶抑人格之言詞辱
    罵告訴人二人時，屬公然之狀態無訛，且因該語詞已造成告
    訴人名譽之貶抑，被告有公然侮辱告訴人之主觀犯意甚明。
  (四)綜上所述，被告所辯顯係事後圖卸之詞，洵無足採，是本件
    事證明確，被告犯行堪以認定，應予依法論科。
二、核被告所為係犯刑法第三百零九條第一項之公然侮辱罪。其
    先後以「幹你娘」、「賽你娘」等語辱罵告訴人二人之行為
    ，係於同時同地實施，侵害同一法益，且各行為之獨立性極
    為薄弱，依一般社會健全觀念，在時間差距上，難以強行分
    開，在刑法評價上，視為數個舉動之接續施行，為接續犯（
    最高法院八十六年臺上字第三二九五號判例意旨參照）。又
    被告以一行為公然侮辱告訴人甲○○、乙○○二人，觸犯二
    相同罪名，為想像競合犯，應依刑法第五十五條之規定，從
    一重處斷。原審以被告上述犯行，事證明確，且犯罪時間係
    在96年4 月24日以前，爰依刑法第三百零九條第一項、第五
    十五條、第四十五條第三項前段，刑法施行法第一條之一第
    一項、第二項前段，中華民國九十六年罪犯減刑條例第二條
    第一項第三款、第七條等規定，並審酌被告於馬路上辱罵他
    人，侮辱他人名譽，兼衡其犯後否認犯行之態度、犯罪之手
    段、品行與告訴人甲○○、乙○○係鄰居關係及犯罪所生之
    損害等一切情狀，量處被告罰金新臺幣一萬元，並諭知易服
    勞役之折算標準，經核認事用法並無違誤，應予維持。被告
    上訴意旨猶否認犯行，求予撤銷改判，為無理由，應予駁回
    。
據上論斷，應依刑事訴訟法第四百五十五條之一第一項、第三項
、第三百六十八條，判決如主文。
本案經檢察官周芝君到庭執行職務。
中    華    民    國    97    年    11    月    25    日
                  刑事第十二庭審判長法  官  魏于傑
                                    法  官  羅國鴻
                                    法  官  李文娟
以上正本證明與原本無異。
不得上訴。
                                    書記官  廖宜政
中    華    民    國    97    年    11    月    25    日
附錄本案論罪科刑法條全文：
中華民國刑法第309條
（公然侮辱罪）
公然侮辱人者，處拘役或 3 百元以下罰金。
以強暴犯前項之罪者，處 1 年以下有期徒刑、拘役或 5 百元以
下罰金。


司法院資訊處製作；財團法人民間司法改革基金會備份。
